【裁判字號】    97,上易,2239
【裁判日期】    971014
【裁判案由】    竊盜
【裁判全文】
臺灣高等法院刑事判決                97年度上易字第2239號
上  訴  人
即  被  告  甲○○
上列上訴人因竊盜案件，不服臺灣臺北地方法院97年度易字第
1880號，中華民國97年8月14日第一審判決（起訴案號：臺灣臺
北地方法院檢察署97年度偵字第10038號），提起上訴，本院判
決如下：
    主  文
上訴駁回。
    事  實
一、甲○○於民國97年4月26日晚間邀約乙○○外出喝酒，同日
    凌晨4時許，二人在臺北市○○區○○街115號2樓統帥舞廳
    內消費時，甲○○見乙○○將皮包放置於座位上，有機可乘
    ，竟意圖為自己不法之所有，徒手竊取乙○○所有置於該皮
    包內之現金新臺幣9,000元及人民幣100元得手，惟其行竊之
    經過為乙○○察覺，郭女礙於身處公共場所，不欲聲張，乃
    於稍後前往錢櫃KTV唱歌時，在包廂內就上情質問甲○○，
    因甲○○否認行竊，二人遂生爭執，進而通知警方處理，始
    悉上情。
二、案經臺北市政府警察局中山分局報請臺灣臺北地方法院檢察
    署檢察官偵查起訴。
    理      由
一、訊據上訴人即被告甲○○對於上開時、地自告訴人乙○○皮
    包內拿取新臺幣及人民幣紙鈔乙情，直承不諱，惟矢口否認
    有何竊盜犯行，辯稱：伊當日先與朋友前往復興北路一家俱
    樂部消費，後來通知告訴人過來作陪，接著又前往峨嵋街統
    帥舞廳消費，在舞廳內因告訴人喝很多酒，經常離席沒有帶
    著包包，伊擔心告訴人錢財安危，便向告訴人表示要幫忙保
    管錢財，伊感覺告訴人有點頭，故從皮包內取出鈔票代為保
    管，如伊有意行竊何需主動報警云云。惟查：
  （一）被告由告訴人皮包內竊取現金及人民幣紙鈔之事實，業
        據證人即告訴人乙○○於原審審理時結證證稱：「97年
        4月26日被告打電話給我，問我要不要過去，我就先到
        一家舞廳，我到的時候被告和他朋友已經買單，還說要
        去統帥舞廳，到達統帥舞廳時間大約是凌晨4、5點，因
        為我懷疑被告跟我上次錢不見的事情有關，所以當天我
        是刻意去的，我就在1張100元的人民幣上寫上我的身分
        證字號及我的名字，並且放在9張1000元新臺幣中間，
        在舞廳時被告坐在我的旁邊，我在跟舞廳的阿姨講話時
        ，發現有人在動我的包包，我就看到被告把手放在我的
        皮包裡面，從皮包暗袋拿走我故意放的錢，暗袋的位置
        是在皮包內側的邊邊，我看到他將暗袋的拉鍊拉開，把
        錢拿走，我沒有同意他拿走我的錢，我跟他沒有什麼關
        係，不可能把錢放在他那邊，我只有97年4月24日跟他
        見過一次面，他把我錢拿走之後，我本來打算要報警，
        但該處是公共場所，而且我只有一個人，我就提議到錢
        櫃唱歌，到了錢櫃大廳，我跟被告說我的錢不見了，被
        告就說不見就不見了，明天我再給你1萬元，這時還沒
        有承認拿我的錢，到了包廂之後我再度提醒他，說我的
        錢不見了，但被告否認偷我的錢，態度還很兇，我問他
        要不要自己報警，被告才把錢拿出來放在桌上，還說：
        錢還你就好了，後來我男朋友打電話告訴我他已經在我
        們家樓下，被告誤以為我找人到樓下，有一點嚇到，所
        以就自己報警，警方到場之後就請我們到派出所製作筆
        錄，我有確認被告拿出來的人民幣確實是我作記號的那
        張人民幣，後來我領回6千多元新臺幣及100元人民幣，
        這其中差額可能是搭計程車付車資及其他費用花掉了。
        」等語綦詳（見原審第15至19頁）。又依告訴人上開所
        證可知，告訴人前此與被告外出後發覺錢財遺失，疑係
        被告所為，乃於本次赴約前，刻意將人民幣標註記號置
        入皮包內，果發現被告有下手竊取其皮包內現金之情。
        而警方據報前往被告與告訴人所處之錢櫃KTV包廂後，
        除確認報案原因外，並曾就告訴人所指遭竊之人民幣鈔
        票確認其上做記號情形，亦據證人即據報前往現場處理
        之臺北市政府警察局中山二派出所警員吳彬林證稱：當
        天我和同事郭國良據報前往林森北路錢櫃包廂，到達時
        告訴人向我表示被告在統帥舞廳偷了她的錢，還說有在
        被偷的人民幣上作記號，被告表示他因為怕告訴人酒醉
        錢會掉，所以才拿走告訴人的錢，我就將他們二人請回
        派出所製作筆錄，印象中我在包廂內有看到一張人民幣
        ，我同事郭國良在現場有將人民幣拿起來看，確認上面
        作記號的情形等語明確（見原審卷第30至31頁），核與
        告訴人證稱：「‧‧‧在錢櫃的時候，我就有請警察確
        認人民幣上面作記號的情形... 」等語，互核相符（見
        原審卷第19頁），此外，復有扣押物品目錄表、贓物認
        領保管單、人民幣及新臺幣照片在卷可考（見偵查卷第
        20、21、25頁）。
  （二）被告雖以上開經告訴人同意為其保管金錢之情詞置辯，
        惟查：被告上開辯解為告訴人於原審時以證人之身分結
        證後，否認在卷。又告訴人證稱伊僅於數日前應邀外出
        見過被告一次面，並非熟識一節，為被告自承。按錢財
        乃重要之物，如雙方交誼並非熟捻，除非錢財所有人提
        出要求，衡情，一般人均不會輕易替他人保管錢財，以
        免衍生糾紛、徒增困擾，詎依被告所供，其於告訴人未
        提出代為保管要求之情形下，竟主動表示欲代為保管現
        金，已失唐突！再者，依被告於警、偵訊及原審所陳「
        告訴人同意」並非出自告訴人言詞明示表示，而僅止於
        「‧‧我當時感覺他有點頭同意。‧‧」（見偵查卷第
        14頁警訊筆錄)；「‧‧我看到他好像有點頭，我就把
        錢拿出來，‧‧」（見偵查卷第29頁偵訊筆錄）；「‧
        ‧我感覺到她有點頭，所以我就從她的包包取出現金，
        ‧‧」（見原審卷第13頁審理筆錄）等對於告訴人行為
        之臆測，其據此認定告訴人已同意其保管皮包內現金之
        所請，尤嫌輕率！所辯，已得告訴人同意保管皮包內現
        金云云，殊堪置疑？被告雖又辯稱，告訴人有經常離開
        座位未隨身攜帶皮包之情形，始提出上開請求云云。然
        遇此種情形，欲確保錢財安全，以言語提醒對方，或代
        為留意即可，充其量於告訴人離席時代為保管皮包，簡
        便又安全。竟反於常情，逕以伸手進入皮包內，僅取出
        金錢「代為保管」，而置皮包內可能存放之其他證件、
        行動電話或具有價值之物品於不顧，亦令人費解！又設
        若被告之意僅在保管現鈔並事先獲告訴人首肯，理應由
        告訴人將鈔票取出，或被告至少應詢明金錢放置，並應
        清點金額，否則根本無從達其保管目的及釐清責任歸屬
        ，詎被告就此於原審答稱：「（問：你表示願替告訴人
        保管金錢後，有無向告訴人確認金錢放在何處？）我沒
        有印象‧‧‧」等語（見原審卷第32頁）；於本院審理
        時復供稱：「‧‧就伸手取她皮包拿錢，拿了之後我也
        沒有清點‧‧」（見本院97年9月30日審理筆錄第4頁）
        ，不僅未確認錢財放置位置，逕自行伸手進入告訴人皮
        包內搜尋翻找，取得後，甚至未清點金額，毫未慮及日
        後產生爭議，其所為在在啟人疑竇？不惟如此，依被告
        於偵查中供稱：「‧‧我們進去錢櫃，進去後，郭小姐
        就一直說她的錢不見，我就安撫她並問她不見多少錢，
        她說不見9000元還是一萬元，及一百元人民幣，我安撫
        她，說我願意給他一萬元。‧‧」等語（見偵查卷第29
        、30頁）可知告訴人在錢櫃KTV表示錢財遺失時，被告
        竟未迅即表明金錢於其保管中，並清點返還告訴人，以
        釐清責任，而係採取安撫告訴人之態度，並稱將給與一
        萬元等情，尤悖於常情？綜上所述，可徵其所辯核屬推
        諉卸責之詞，不足採信。告訴人關於被告行竊之指證，
        應有所本，可以信實。從而被告未獲得告訴人同意，逕
        由其皮包內取走事實欄所載之新臺幣及人民幣，主觀上
        係基於意圖不法所有之竊盜犯意，至為明灼。
  （三）至於證人吳彬林證稱：當天到場時被告與告訴人雙方都
        有喝酒的情形（見原審卷第31頁），雖與告訴人陳稱當
        日並未喝酒等情，有所不合，惟縱告訴人確有飲酒，然
        以其尚能觀察被告行竊之舉並伺機報警，復於警方到場
        時指訴被告偷竊並提出作有記號之人民幣供警方確認，
        所述復與扣押物品及警員證述情節相吻合，足見其精神
        意識堪稱清楚，指證自屬可採，尚不得以上開不合之處
        ，遽認告訴人所言全無可信，亦無從執此為有利於被告
        之認定。
  （四）綜上，被告所辯均非可採，本件事證已明，被告犯行堪
        予認定，應依法論科。
二、核被告所為，係犯刑法第320條第1項之竊盜罪。原審詳加調
    查後，以被告犯竊盜罪，事證明確，援引刑法第320條第1項
    、第41條第1項前段、刑法施行法第1條之1，並審酌被告前
    因誣告案件，經判處拘役20日確定並執行完畢，有臺灣高等
    法院被告前案紀錄表在卷可稽，素行尚屬一般，其與告訴人
    相約外出飲酒，竟於舞廳內下手竊取告訴人錢財之犯罪動機
    、目的、手段，其竊取金錢對於告訴人自已生一定程度損害
    ，所竊取得手之金額為新臺幣9,000元及人民幣100元，惟告
    訴人已領回新臺幣6,700元及人民幣，暨被告犯後否認犯罪
    、態度難認良好等一切情狀，量處有期徒刑3月，並諭知易
    科罰金之折算標準。認事用法，均無違誤，量刑亦屬妥適。
    被告上訴仍執原審抗辯之陳詞，指摘原審判決不當，為無理
    由，自應予駁回。
據上論斷，應依刑事訴訟法第368條，判決如主文。
本案經檢察官王清杰到庭執行職務。
中    華    民    國    97    年    10    月    14    日
                  刑事第二十二庭審判長法  官  何菁莪
                                      法  官  洪于智
                                      法  官  江振義
以上正本證明與原本無異。
不得上訴。
                                      書記官  陳媛容
中    華    民    國    97    年    10    月    14    日
附錄本案論罪科刑法條全文
中華民國刑法第320條：
意圖為自己或第三人不法之所有，而竊取他人之動產者，為竊盜
罪，處5年以下有期徒刑、拘役或500元以下罰金。
意圖為自己或第三人不法之利益，而竊佔他人之不動產者，依前
項之規定處斷。
前二項之未遂犯罰之。


司法院資訊處製作；財團法人民間司法改革基金會備份。
